【裁判字號】    94,簡上,186
【裁判日期】    950428
【裁判案由】    債務人異議之訴
【裁判全文】
臺灣臺北地方法院民事判決             94年度簡上字第186號
上  訴  人  乙○○○
訴訟代理人  甲○○
被  上訴人  宇川廣告設計有限公司
法定代理人  丙○○
上列當事人間請求債務人異議之訴事件，上訴人對中華民國94年
1 月21日於本院臺北簡易庭第一審判決（93年度北簡字第17960
號）提起上訴，本院於民國95年4 月17日辯論終結，茲判決如下
：
        主      文
上訴駁回。
第二審訴訟費用由上訴人負擔。
        事  實  及  理  由
一、上訴人起訴主張：上訴人於多年前為訴外人甲○○擔保借款
    新臺幣（下同）50萬元而簽發同額之支票予被上訴人，嗣上
    訴人已將該債務全部清償完畢並要求被上訴人應將該支票返
    還，惟被上訴人非但未返還，竟持以聲請法院強制執行並查
    封上訴人之不動產，上訴人既已清償前開債務，被上訴人聲
    請強制執行程序係不法等語（上訴人於原審聲明：本院93年
    度執字第21153 號清償債務強制執行事件之強制執行程序應
    予撤銷。原審為上訴人敗訴之判決，上訴人聲明不服提起上
    訴）。併為上訴聲明：（一）原判決廢棄。（二）本院93年
    度執字第21153 號清償債務強制執行事件之強制執行程序應
    予撤銷。
二、被上訴人辯稱：上訴人確有陸續返還借款，惟尚有234,000
    元未獲清償，被上訴人僅以其中20萬元聲請強制執行係依法
    有據。又上訴人確實有於其所述期間匯款至高志芬名下，作
    為清償上訴人及甲○○積欠丙○○個人債務，惟上訴人匯入
    高志芬名下金額低於上訴人所積欠之金額，上訴人尚欠丙○
    ○20萬元債務未清償。被上訴人曾與上訴人及甲○○共同達
    成和解協議，惟其等尚有20萬元未清償。被上訴人另於87年
    11月19日還28,800元、91年2月8 日還9 萬元、91年6 月19
    日還9 萬元。被上訴人法定代理人於92年4 月4 日親自來拿
    6 千元；92年6 月間兩造同意由甲○○拿手提電腦再折抵25
    ,000 元等語。
三、查，本件被上訴人於90年間向本院聲請對被上訴人發支付命
    令，請求上訴人給付50萬元及自90年8 月1 日起至清償日止
    ，按年息6%計算之利息。經本院核發90年促字第58749 號支
    付命令，於91年4 月4 日確定。被上訴人則於91年6 月10日
    聲請對上訴人強制執行，經本院於92年4 月8 日核發債權憑
    證，執行受償情形為全未受償。嗣被上訴人再於93年6 月8
    日持前開債權憑證，請求就上訴人積欠之20萬元及自90年8
    月1 日起至清償日止，按年息6%計算之利息部分，向本院聲
    請對上訴人強制執行，經本院以93年度執字第21153 號強制
    執行事件查封上訴人之財產在案等情，為兩造所不爭執，復
    經本院調閱前開卷宗查核屬實，自足信為實在。
四、本件上訴人主張對被上訴人之債務業已全部清償完畢一節，
    為被上訴人所否認。茲就兩造爭執分敘如下：
（一）按執行名義成立後，如有消滅或妨礙債權人請求之事由發
      生，債務人得於強制執行程序終結前，向執行法院對債權
      人提起異議之訴。如以裁判為執行名義時，其為異議原因
      之事實發生在前訴訟言詞辯論終結後者，亦得主張之。執
      行名義無確定判決同一之效力者，於執行名義成立前，如
      有債權不成立或消滅或妨礙債權人請求之事由發生，債務
      人亦得於強制執行程序終結前提起異議之訴。強制執行法
      第14條第1 、2 項定有明文。原告代理人於原審93年10月
      8 日言詞辯論筆錄時陳稱：「目前我們還欠被告90萬多元
      ，當初我是欠被告會款40萬元，拿我媽媽（即上訴人）的
      票去向他借款50萬元，50萬元的部分已陸續還清，在收到
      支付命令前就已全部還清了，所以現欠被告19萬多元是積
      欠被告的會款。」（原審卷第24頁）。然查，上訴人於91
      年11月4 日時，在本院前開91年度執字第14956 號執行案
      件中於本院執行處承認尚欠30萬元，兩造並達成協議如上
      訴人每月清償5 萬元，分6 期清償的話，利息部分則捨棄
      ，另執行費亦應由上訴人負擔即可同意緩期執行，有附於
      本院91年度執字第14956 號執行卷宗之執行（調查）筆錄
      可查，是及至91年10月8 日時，上訴人尚積欠被上訴人30
      萬元。上訴人陳稱於收到支付命令就已全部清償完畢，尚
      不足取。
（二）至上訴人所稱兩造前開和解係遭被上訴人恐嚇一節，為被
      上訴人所否認，辯稱該傷害案件是一個誤會，且上開協議
      在先而傷害案件發生在後等語，經查，依上訴人所提出之
      臺灣士林地方法院檢察署92年度偵字第11111 號不起訴處
      分書影本，上訴人訴訟代理人甲○○於該案所指訴被上訴
      人涉嫌傷害之時間為92年9 月10日，且所涉及傷害之對象
      為甲○○。至上訴人上開承認債務係於91年11月4 日，且
      係在本院執行處所作成，衡情如上訴人確遭恐嚇，在場即
      可向執行處之書記官及法官陳明。再該案自91年6 月10日
      經被上訴人聲請強制執行，期間本院執行處多次核發扣押
      命令、查封登記書及通知測量，於測量時被上訴人之子即
      訴訟代理人甲○○並在場，上訴人僅於91年10月21日聲明
      異議，表示只積欠被上訴人30萬元，非50萬元等語，餘均
      未表示意見，上訴人於此長期之時間，且其中並執行人員
      及地政人員多人在場之場合，如確有清償完畢或遭恐嚇之
      情形，豈有不提出異議或向相關人員尋求救助之理？況且
      ，被上訴人當時已對上訴人取得執行名義並扣得不動產聲
      請強制執行，如繼續執行其債權應可獲得滿足，被上訴人
      豈有恐嚇上訴人承認債務，卻讓該執行延緩3 個月而使上
      訴人可獲得分期清償及免除利息之利益，而讓自己陷於徒
      惹刑事糾紛之危險，此顯與常情不符。此外，上訴人就其
      承認債務係遭恐嚇一節，並未能提出其他證據證明，上訴
      人上開主張自無可取。
（三）依被上訴人在原審所提出之活期存款資料所載，上訴人自
      91 年11 月11日起至92年4 月4 日止，總共清償81,000元
      （91年11月11日清償2 萬元、91年12月11日清償2 萬元、
      92年1 月13日清償1 萬7 千元、92年2 月11日清償1 萬5
      千元、92年4 月4 日清償9 千元），是上訴人於被告執行
      名義成立後，雖有部分清償，然尚有21萬9 千元未清償。
（四）本院依上訴人聲請，調閱高志芬於臺灣銀行華江分行及士
      林分行往來明細（本院卷第49頁-50 頁、51頁-81 頁），
      亦查無其他被上訴人於執行名義成立後，上訴人向被上訴
      人清償之其他資料，上訴人主張業已清償完畢，既未能提
      出其他證據證明，則其此部分主張自無可取。
（五）至被上訴人另主張其於87年11月19日還28,800元、91年2
      月8 日還9 萬元、91年6 月19日還9 萬元部分，均係在91
      年10月8 日之前所清償者，該部分既係和解前清償之款項
      ，應於和解前即已經兩造清算，自無再重複計算清償數額
      之理。而關於上訴人主張被上訴人於92年4 月4 日親自來
      拿6 千元、92年6 月與被上訴人雙方同意由甲○○拿手提
      電腦再折抵25,000元一節，為被上訴人所否認，上訴人復
      未能提出其他證據證明，則上訴人此部分主張自無足取。
五、綜上所述，上訴人於執行名義成立後，雖有部分清償，然仍
    積欠被上訴人21萬餘元，被上訴人據該執行名義就其中20萬
    元聲請強制執行，自無不合。則上訴人提起債務人異議之訴
    ，主張業已全部清償完畢，為無理由，應予駁回。原審所為
    上訴人敗訴判決，合於法律規定，並無不當。上訴意旨指摘
    原判決不當，求予廢棄改判，為無理由，應予駁回。
六、本件事證已臻明確，兩造其餘主張陳述及所提之證據，經審
    酌後於本件判決無影響，爰不逐一論述，附此說明。
七、據上論結，本件上訴為無理由，依民事訴訟法第436 條之1
    第3項 、第449 條第1 項、第78條判決如主文。
中    華    民    國    95    年    4     月    28    日
                  民事第二庭審判長法  官   鄭純惠
                                  法  官   蕭胤瑮
                                  法  官   蔡政哲
上為正本係照原本作成
不得上訴第三審
中    華    民    國    95    年    4     月    28    日
                                  書記官   曾靖雯


司法院資訊處製作；財團法人民間司法改革基金會備份。
